臺灣高雄地方法院刑事判決　　　　　　 94年度簡上字第944號
上　訴　人
即　被　告　乙○○
上列上訴人因詐欺案件，不服本院高雄簡易庭94年度簡字第5855
號中華民國94年10月13日第一審簡易判決（聲請簡易判決處刑案
號：94年度偵字第20050 號），提起上訴，本院判決如下：
    主  文
上訴駁回。
    事  實
一、乙○○前因施用毒品案件，經本院於民國90年4 月30日以90
    年度易字第10563 號判決判處有期徒刑4 月，於91年8 月21
    日執行完畢；又因妨害自由案件，經本院於92年5 月1 日以
    91年度訴字第267 號判決判處有期徒刑4 月，甫於93年6 月
    12日執行完畢。詎猶未知警惕，明知將自己之金融帳戶、存
    摺、金融卡及密碼交予不相識之人使用，可能遭詐騙集團利
    用作為詐騙被害人匯入金錢之工具，仍基於縱其帳戶果遭利
    用作為詐欺取財之工具亦不違背其本意之不確定幫助故意，
    於93年8 月初某日，在高雄縣鳳山火車站附近，將其所有之
    安泰商業銀行（後改制為華信安泰商業銀行，下稱安泰銀行
    ）帳號0000000000000000號帳戶，出賣予某姓名不詳之成年
    男子。嗣該姓名不詳之成年男子果於93年9 月25日晚間8 時
    30分許，以行動電話簡訊向甲○○偽稱係中國信託商業銀行
    通知其個人資料外洩，遭偽辦現金卡並提領新臺幣（下同）
    20,000元，須速至提款機依其指示操作，始可為其帳戶建立
    網路防火牆云云，致甲○○陷於錯誤，遂依指示至郵局操作
    提款機，因而匯出9,691 元（聲請簡易判決處刑書載為9,67
    1 元）進入乙○○前開安泰銀行帳戶內，嗣因發覺餘額短少
    ，始知受騙，經報警處理後，循線查獲上情。
二、案經屏東縣警察局屏東分局報由臺灣屏東地方法院檢察署呈
    請臺灣高等法院高雄分院檢察署令轉臺灣高雄地方法院檢察
    署檢察官偵查後聲請簡易判決處刑。
    理  由
一、按被告以外之人於審判外之陳述雖不符刑事訴訟法第159 條
    之1 至之4 等四條之規定，而經當事人於審判程序同意作為
    證據，法院審酌該言詞陳述或書面陳述作成時之情況，認為
    適當者，亦得為證據；當事人、代理人或辯護人於法院調查
    證據時，知有刑事訴訟法第159 條第1 項不得為證據之情形
    ，而未於言詞辯論終結前聲明異議者，視為有前項之同意，
    同法第159 條之5 定有明文。立法意旨在於傳聞證據未經當
    事人之反對詰問予以核實，原則上先予排除。惟若當事人已
    放棄反對詰問權，於審判程序中表明同意該等傳聞證據可作
    為證據；或於言詞辯論終結前未聲明異議，基於尊重當事人
    對傳聞證據之處分權，及證據資料愈豐富，愈有助於真實發
    見之理念，且強化言詞辯論主義，使訴訟程序得以順暢進行
    ，上開傳聞證據亦均具有證據能力。本件證人即被害人甲○
    ○固曾於警詢中為陳述，其性質雖屬傳聞證據，惟其未再於
    法院審理中為陳述，且查無符合同法第159 條之1 至之4 等
    前四條之情形，其所為之上開警詢筆錄內容，業經被告於本
    院第二審審理時予以提示並告以要旨，且經檢察官及被告等
    人表示意見。被告已知上述筆錄乃傳聞證據，且未於言詞辯
    論終結前對該等筆錄內容異議，依上開規定，是其於警詢中
    之證言已擬制同意其有證據能力，本院審酌上開筆錄作成時
    ，較無人情施壓或干擾，亦無不當取供之情形，認為以之作
    為本案之證據亦屬適當，是其於警詢中之證言自具有證據能
    力，合先敘明。
二、訊據被告乙○○固於警詢及本院第二審審理中坦認有於前揭
    時、地出賣上開帳戶之存摺、金融卡及密碼予姓名不詳之成
    年男子等情不諱（見警卷第3 至4 頁、本院簡上字卷第23至
    26頁），惟矢口否認有何幫助詐欺取財之犯意，辯稱：伊將
    前開帳戶出賣後，曾想掛失，但對方威脅伊不可掛失云云，
    其上訴意旨並略以：伊不知販賣帳戶係詐欺行為，並無故意
    可言；又伊並無詐欺前科，原判決主文記載詐欺取財累犯應
    屬有誤云云。惟查：
 (一) 前開被告所有之安泰銀行帳號0000000000000000號帳戶，係
    其於93年8 月4 日親往上開銀行開戶，領取存摺、金融卡並
    設定密碼等情，為被告於警詢中所自承（見警卷第3 頁），
    並有安泰銀行提供之開戶印鑑卡及被告開戶時所留存之身分
    證正反面影本各1 份附卷可稽（見第3888號偵卷第6 頁）。
    而被害人甲○○因受詐騙而於前揭時間操作提款機跨行轉帳
    9,691 元至被告前開帳戶乙節，亦據被害人於警詢中指訴明
    確（見警卷第7 頁），並有郵局提款機交易明細表、安泰銀
    行客戶存提紀錄查詢表各1 份在卷可參（見警卷第10頁、同
    上偵卷第8 頁），足認被告前開自白與各該金融機構檔存資
    料相符，足堪採信。
 (二) 按幫助他人犯罪者，為從犯；又行為人對於構成犯罪之事實
    ，預見其發生而其發生並不違背其本意者，以故意論，刑法
    第13條第2 項、第30條第1 項前段分別定有明文。依國內現
    況，個人或公司行號隨時可自由向金融機構開申設帳戶使用
    ，並無限制，自無使用他人之帳戶之必要，且依社會生活通
    常觀念，如不自己申請開戶而專蒐集不特定人之帳戶使用，
    顯係有意隱瞞資金存領人之身分，足認係用於財產犯罪之可
    能性甚高，被告係心智健全成熟之成年人，對此自無不知之
    理。況近來利用刮刮樂、退稅、金融卡遭冒用等名義詐財之
    犯罪型態層出不窮，該等犯罪多利用人頭帳戶作為詐財手法
    ，經媒體廣為披載，金融機關多於明顯處張貼警告標語，被
    告對於來歷不明之陌生人以高價收取其存摺、提款卡及密碼
    ，對其將從事詐欺取財之犯罪應有預見，竟仍將前開存摺等
    物交予不詳之人使用，其主觀上自屬對帳戶縱遭用以詐欺取
    財犯罪亦不違其本意，究其行為，實有幫助他人從事詐欺犯
    罪之不確定故意。又被告既將前開帳戶交付他人，縱再將該
    帳戶存簿、金融卡掛失，如未廢止該帳戶，仍不能阻止被害
    人匯入金錢，亦無法防止詐騙集團領取詐得款項，無解於幫
    助詐欺取財犯行之認定，亦不得邀刑法第27條所定中止犯得
    減免刑責之寬典。是被告所辯不知販賣帳戶係詐欺行為，並
    無犯罪故意，核係事後卸責之詞；又辯稱出賣帳戶後，曾想
    掛失，但對方威脅伊不可掛失云云，亦無解於應負幫助詐欺
    取財刑責，均非足採。本件事證明確，被告犯行洵堪認定。
三、核被告乙○○所為，係犯刑法第30條、第339 條第1 項之幫
    助詐欺取財罪。被告參與構成要件以外之行為，為幫助犯，
    應依刑法第30條第2 項之規定，按正犯之刑減輕之。末按，
    刑法上所謂之累犯，係指受有期徒刑之執行完畢，或受無期
    徒刑或有期徒刑一部之執行而赦免後，5 年以內再犯有期徒
    刑以上之罪者而言，初不以再犯者須為相同罪名為必要，此
    觀刑法第47條規定自明。本件被告前因施用毒品案件，經本
    院於民國90年4 月30日以90年度易字第10563 號判決判處有
    期徒刑4 月，於91年8 月21日執行完畢；又因妨害自由案件
    ，經本院於92年5 月1 日以91年度訴字第267 號判決判處有
    期徒刑4 月，甫於93年6 月12日執行完畢等情，有臺灣高等
    法院被告前案紀錄表1 份在卷可按。其因上開罪名，各受有
    期徒刑之執行完畢，於5 年以內再犯本件有期徒刑以上之罪
    ，揆諸上開說明，自屬累犯無疑，應加重其刑。其同時有刑
    之加重及減輕事由，應依法先加後減之。上訴意旨認累犯須
    以犯相同罪名為限，容有誤會。至被告雖另於警詢中供稱將
    其所有之中國信託商業銀行、臺灣中小企業銀行、中華郵政
    股份有限公司、國泰世華商業銀行、板信商業銀行、陽信商
    業銀行、華南商業銀行、富邦商業銀行等8 個帳戶之存摺、
    金融卡及密碼，併出賣予上開姓名不詳之成年男子云云，惟
    因別無其他積極證據足認前開帳戶確於該次金融帳戶交易出
    售於該名男子，復未查獲該等帳戶遭利用為詐欺取財之工具
    之事證，自不得僅以被告自白作為有罪判決認定事實之唯一
    依據，應認此部份證據不足。惟該部分既與本件具有想像競
    合之實質上一罪關係，爰不另為無罪之諭知。本件經本院審
    理後，認原判決援引刑法第56條、第30條第1 項前段、第2
    項、第339 條第1 項、第41條第1 項前段、第47條，罰金罰
    鍰提高標準條例第1 條前段、第2 條，雖贅引刑法第56條，
    惟於判決結果尚不生影響，且原判決審酌被告前有毒品、妨
    害自由等前科，素行非佳，為圖一時小利，任意將金融帳戶
    提供他人供犯罪使用，紊亂社會正常交易秩序，並使不法之
    徒藉此輕易於詐騙後取得財物，致檢警難以追緝，助長詐騙
    犯罪風氣，所生危害非輕，惟其犯後坦承犯行，態度良好及
    被害人損失金額非鉅等一切情狀，量處被告有期徒刑4 月，
    並諭知易科罰金之折算標準，及被告所有供本件詐騙匯款使
    用之帳戶存摺及提款卡，既未扣案，且業經警方查明係供詐
    騙匯款所用，應遭該詐騙集團放棄使用，為免日後執行之困
    難，爰不另為沒收之宣告，其認事用法，均無不合之處，量
    刑亦稱適當，被告猶否認犯罪，提起上訴，指摘原判決不當
    ，為無理由，應予駁回。
據上論斷，應依刑事訴訟法第455 條之1 第1 項、第3 項、第36
8 條，判決如主文。
中　　華　　民　　國　　94　　年　　11　　月　　30　　日
                  刑事第六庭  審判長法  官  簡志瑩
                                    法  官  楊佩蓉
                                    法  官  林柏壽
以上正本證明與原本無異。
不得上訴。
中　　華　　民　　國　　94　　年　　11　　月　　30　　日
                                    書記官  林國龍
附錄本案論罪科刑法條全文：
中華民國刑法第30條
(從犯及其處罰)
幫助他人犯罪者，為從犯。雖他人不知幫助之情者，亦同。
從犯之處罰，得按正犯之刑減輕之。
中華民國刑法第339條
(普通詐欺罪)
意圖為自己或第三人不法之所有，以詐術使人將本人或第三人之
物交付者，處5 年以下有期徒刑、拘役或科或併科1 千元以下罰
金。
以前項方法得財產上不法之利益或使第三人得之者，亦同。
前二項之未遂犯罰之。
